【裁判字號】    97,交抗,1014
【裁判日期】    970904
【裁判案由】    聲明異議
【裁判全文】
臺灣高等法院臺中分院刑事裁定        97年度交抗字第1014號
抗  告  人
即受處分人  甲○○
上列抗告人因聲明異議案件，不服臺灣臺中地方法院中華民國97
年7 月29日裁定（97年度交聲字第2045號）提起抗告，本院裁定
如下：
    主  文
抗告駁回。
    理  由
一、本件抗告意旨略以：舉發員警警車之攝影設備真的壞了嗎？
    還是該員警不會使用攝影設備，假設攝影設備真的壞了，員
    警值勤前為何不將設備拆下送修，反而將壞的攝影設備當裝
    飾品；假設該警車之攝影設備剛好在當時壞了，該員警事後
    是否拆下送修，懇請庭上調閱該攝影設備之維修記錄以昭公
    信云云。
二、原審裁定意旨略以：抗告人於民國（下同）97年1月23日8時
    50分許，駕駛車牌號碼4618 -QG號自用小客車，在國道三號
    南277.8公里處，因「(1)行限超速127公里，限速110 公里，
    超速17公里。(2)任意變換車道未開啟方向燈」之違規，經內
    政部警政署國道公路警察局第八警察隊以其違反道路交通管
    理處罰條例第33條第1項第1款、第33條第1項第4款，以公警
    局交字第 Z00000000號舉發違反道路交通管理事件通知單舉
    發，此有該舉發通知書、交通部公路總局臺中區監理所中監
    違字第裁60-Z00000000號裁決書、內政部警政署國道公路警
    察局第八警察隊97年6月9日公警八交字第0970871209號書函
    各1 紙在卷可稽。本件抗告人雖否認有任意變換車道未開啟
    方向燈之違規行為云云，惟交通警察掣單舉發違反道路交通
    管理處罰條例所列之違規事實，本質上為行政處分，係公務
    員基於職務上之權力，依法就特定之具體事件所為之具公法
    上效果之單方面行政行為，基於公務員為公法上行為具有公
    信力之原則，該行政行為當可被推定為真正，其據以依法處
    分之事實認定亦為正確無誤，若謂公務員一切行政行為均需
    預留證據以證其實，則國家行政勢必窒礙難行，是若無證據
    足資證明執勤員警之舉發有誤或有捏造事實違法取締之情事
    ，則執勤警員本其維護交通秩序、安全職責所為之舉發，自
    應受到合法、正確之推定。且鑑於交通違規事實往往驟然而
    現、稍縱即逝，若硬性要求舉發警員不分違規情節，一律必
    須預留證據，俾便事後提出供法院審酌，除有現實技術可行
    性之困難外，勢將大幅提高交通管理之行政成本，並嚴重削
    弱道路交通管理之行政效能，此絕非立法者制定道路交通管
    理法規之本意。因認本件抗告人有上揭超速及任意變換車道
    未開啟方向燈之違規行為，原處分機關依道路交通管理處罰
    條例第第33條第 1項第1款、第4款，違反道路交通管理事件
    統一裁罰基準及處理細則第11條第1項之規定，裁處罰鍰1萬
    5百元並記違規點數2點，並無不當，本件異議為無理由，應
    予駁回。
三、按行為人之交通違規行為，以正確性較高之科學儀器所採非
    供述證據為證，俾免單憑存在認知、記憶、表達均有錯誤可
    能之證人所為供述證據為據，固可杜爭議，進一步保障人民
    權益。惟交通違規行為，態樣甚夥，復多為瞬間即逝行為，
    實在無法於有交通違規同時，全部得以即時利用科學儀器，
    取得證據資料。即使屬於方便以科學儀器採證之交通違規行
    為，普遍採用，不但所費不貲，也有實際困難。且現有交通
    法規，並未就舉發交通違規行為，僅限於有科學儀器所採證
    據為證，而摒除單憑執法人員舉發之相關規定，此觀之道路
    交通管理處罰條例第7條、第7條之 1、第7條之2規定即明。
    於現行法律架構之下，法院僅能不限於科學儀器所採證據，
    就現有之所有證據資料，包括供述及非供述證據，依據證據
    法則，以憑認定行為人有無交通違規行為。而是否斟酌取捨
    ，就舉發某種特殊類型之交通違規行為，以法律明定必須有
    科學儀器所採證據為憑，俾化解爭議，弭平紛爭，係行政與
    立法機關考量事項，並非司法機關權責，不便置喙。本件又
    無任何證據足資證明員警有捏造事實違法取締之情事，則員
    警本其維護通秩序、安全職責所為之舉發，自應受到合法、
    正確之推定。抗告人僅以員警取締時未攝影指摘原裁定不當
    ，並未提出相關事證以供調查，自難憑採，抗告意旨所指情
    節，委無可採，本件抗告為無理由，應予駁回。
四、據上論結，應依道路交通案件處理辦法第26條，刑事訴訟法
    第412條，裁定如主文。
中    華    民    國    97    年    9     月    4     日
            刑事第七庭   審判長法  官 林  榮  龍
                               法  官 鄭  永  玉
                               法  官 江  錫  麟
上列正本證明與原本無異。
不得再抗告。
                               書記官 鄧  智  惠
中    華    民    國    97    年    9     月    5     日


司法院資訊處製作；財團法人民間司法改革基金會備份。
